【裁判字號】    91,易緝,148
【裁判日期】    920226
【裁判案由】    贓物
【裁判全文】
臺灣桃園地方法院刑事判決                        九十一年度易緝字第一四八號
    公  訴  人  臺灣桃園地方法院檢察署檢察官
    被      告  庚○○  男  二.
右列被告因贓物案件，經檢察官提起公訴（八十九年度偵字第七０七四號），本院判
決如左：
    主  文
庚○○無罪。
    理  由
一、公訴意旨略以：被告庚○○（所涉犯違反毒品危害防制條例案件另案處理）於八
    十九年五月間，與寅○○（已無罪判決確定）基於共同之犯意聯絡，明知綽號「
    小揚」、「小五」、「捲毛」男子（其真實姓名、年籍均不詳）所交付鍾佩珍等
    人所有之汽車車牌十四面、丑○○等人所有之身分證、健保卡及丙○○所管領使
    用（車主為其母李黃秋蘭，起訴書誤載車主為丙○○）之車號Ｓ九－七一一七號
    自用小客車（查獲當時改懸掛號碼Ｐ２－九八三五號車牌），來路不明，係他人
    失竊之贓物，竟仍在桃園市○○○街二０五號四樓（起訴書誤載為同址二樓）住
    處予以收受，嗣於同年五月八日在上址為警查獲，並扣得上開贓物。因認被告庚○○涉犯刑法第三百四十九條第一項之收受贓物罪嫌。
二、公訴人認被告庚○○涉犯右揭罪嫌，無非以上開車牌號碼Ｓ九－七一一七號自用
    小客車，係被害人丙○○於八十九年五月三日十七時五分，在桃園縣中壢市○○
    路十一號前失竊一情，有被害人丙○○之警訊筆錄、及贓物領据一紙附卷可稽；
    而被害人鍾佩珍等人之車牌、被害人丑○○等人之身分證、健保卡，係分別於八
    十九年四月十日、三月二十六日，在台北縣三重市、新竹縣竹北市等地失竊一情
    ，亦均經上開被害人等人供證綦詳，並有贓物領據可資證明。查獲地點桃園市○○○街二０五號四樓，係被告庚○○、寅○○所居住，業據同案被告寅○○於偵
    查中所自承；而汽車車牌等贓物係綽號「捲毛」所交付、車號Ｓ九－七一一七號
    自用小客車曾借用過等情，亦據被告庚○○所供承，有偵訊筆錄在卷可稽。又一
    部汽車僅二面車牌、身分證為識別個人之重要證件，此均為眾所週知之理，依常
    情，任何人皆可認知扣案之多達十四面之汽車車牌、身份證、健保卡係屬贓物，
    渠等竟仍加以收受，為其論據。
三、按犯罪事實應依證據認定之，無證據不得推定犯罪事實，刑事訴訟法第一百五十
    四條定有明文。而認定被告有罪之事實，應憑證據，如未能發現相當之證據，或
    證據不足以證明，自不能以推測或擬制之方法以之為裁判基礎；且認定事實所憑
    之證據，其為訴訟上之證明，須達於通常一般之人均不致有所懷疑而得卻確信者
    ，始得據為有罪之認定，倘其證明尚未達到此一程度，而有合理懷疑存在時，尚
    難為有罪之認定基礎；另茍積極之證據不足以為被告事實之認定，即應為被告有
    利之認定，更不必有何有利之證據；最高法院三十年上字八一六號、四十年台上
    字八六號、七十六年台上字四九八六號判例，分別揭有上旨，足資參照。又不能
    證明被告犯罪者，應諭知無罪之判決，刑事訴訟法第三百零一條第一項亦定有明
    文。
四、訊據被告庚○○固坦承警察有於桃園縣桃園市○○○街二０五號四樓客廳查獲右
    揭被害人之身分證、車牌及健保卡等物品，及在桃園市○○○街二０七號旁查獲
    被害人丙○○所管領使用之車號Ｓ九－七一一七號自用小客車，惟堅決否認有何
    右揭收受贓物之犯行，辯稱：桃園市○○○街二０五號四樓並非伊所承租，其是
    於八十九年四月間戒治完畢出所後，向自稱綽號「小揚」「癸○○」所暫借住，
    不知道警察查獲證件等物品及車號Ｓ九－七一一七號自用小客車是何人所持有等
    語。
五、經查：
（一）右揭遭警查獲之證件、車牌等物品及車號Ｓ九－七一一七號自用小客車，確係
      被害人所有遭竊之物，嗣經警分別在桃園縣桃園市○○○街二０五號四樓客廳
      及在桃園市○○○街二０七號旁查獲等情，業據被告庚○○供承在卷，核與被
      害人戴有明、鐘瑞全、卯○○、丁○○、壬○○、己○○、乙○○、丙○○、
      辛○○、子○○、癸○○、戊○○於警訊及本院調查時指述之情節相符，並有
      被害人丑○○、鐘瑞全、卯○○、丁○○、壬○○、己○○、乙○○、甲○○
      、丙○○所出具之贓物領據，及被害人黃步楊之健保卡影本、被害人辛○○之
      機車駕照影本、被害人子○○之身份證、被害人戊○○之汽車駕照影本，暨桃
      園縣警察局桃園分局執行逕行搜索結果報告書、搜索扣押證明筆錄、車號Ｓ九
      －七一一七號自用小客車之車輛竊車牌失竊資料個別查詢表各乙紙、查獲現
      場照片六幀在卷足按，堪認右揭物品係屬贓物無訛。
（二）惟查同案被告寅○○於警訊時及偵查中供稱：當時警方為到達時，綽號「阿揚
      」（小揚）及不詳真實姓名之男子（小五）已先行離開逃走，我與庚○○逃到
      桃園縣桃園市○○○街二０五號二樓空屋內廁所躲藏，嗣為警方查獲，到同址
      四樓客廳的櫃子內，查獲車牌及針筒等物，而在客廳靠近陽台角落查獲甲○○
      等四張身分證、戊○○等六人駕照、癸○○健保卡等情（見偵卷第七頁反面、
      第八頁、六十頁反面），迄至於本院調查中與被告庚○○對質時，供稱：其於
      八十九年四月間其上址四樓借住時沒有看到這些東西，這是從警察從櫃子裡拿
      出來的；亦不知車號Ｓ九－七一一七小客車這部車從何來；我曾經看過小揚、
      捲毛住在那邊，裡面有三個房間，我大都與庚○○在第一個房間等語（見本院
      九十一年十二月二十五日筆錄），核與被告庚○○於警訊時及偵審中辯稱：桃
      園市○○○街二０五號四樓不是其所承租，是八十九年四月間戒治完畢出所後
      無處可住，才借住在該處，警方查獲之證件、車牌及上開小客車不是伊所持有
      的東西等情大致相符（見偵卷第十五頁至第十八頁、第四十七頁反面至第四十
      八頁、九十一年十一月八日筆錄），且被告庚○○確係因違反毒品危害防制條
      例案件，經送強制戒治，於八十九年四月一日停止處分執行而出所乙節，亦有
      法務部在監在押資料表附卷足佐。按以被告庚○○所稱遭警查獲地點並非其所
      承租，而是因戒治出所後，無處可住，而受自稱綽號「小揚」者友人之邀暫借
      住於該處，事發後尚有綽號「小揚」、「小五」者逃離現場，案發地點既非僅
      被告庚○○所使用，且被告自始至終僅承認在不知是贓車狀況下，借用過上開
      失竊贓車一次，而否認持有其他贓物，而同案案被告寅○○亦供稱：查獲之證
      件係在客廳角落及客廳櫃子內起出車牌等語，且如被告庚○○有收受持有該等
      贓物，對於犯罪物品，豈有未加以隱匿，而置放於顯而易見之客廳中，則自難
      僅憑現場查獲被告庚○○，即認定屋內屋品為其所持有。
（三）雖證人即查獲本案之員警陳誌宗、沈賢詳於本院調查證稱：庚○○有說桃市○○○街二０五號四樓是其承租的云云（見本院九十年易字第一０五五號卷第四
      三頁反面），惟查：被告庚○○於警訊時供稱：「（該址四樓是向何人承租？
      屋內尚有何人住？）四樓是綽號「小五」承租，屋內除本人外尚有寅○○及綽
      號綽號「小揚」、「小五」等人同住，我是八十九年四月二十日左右搬入居住
      。」等語在卷（見偵卷第十六頁反面），被告庚○○並未坦認上址是其所承租
      ，二位證人上述證詞容或因查獲時間距作證時間過久而記憶有誤，是此部分證
      詞不足以作為認定被告庚○○有公訴人所指贓物犯行之積極證據。
（四）又按認定犯罪事實應依之證據，為刑事訴訟法所明定，故縱被告否認犯罪事實
      所持之辯解，縱屬不能成立，仍非有積極證據足以證明其犯罪行為，不能遽為
      有罪之認定（最高法院三十年上字第一八三壹號判例意旨參照）。被告庚○○
      雖先則於警訊中辯稱：遭警查獲處（上址四樓）為綽號「小五」者所承租云云
      ，嗣於本院調查時改稱：遭警查獲處是綽號「小揚」者之姊姊所出租的云云，
      又被告庚○○於本院審理中，與證人癸○○對質時，證人亦證稱：其遺失健保
      卡很久了，並不認識庚○○，其本人與其姐均未在租住上址四樓等語，則被告
      庚○○此部分辯解雖有前後不之一之情狀，然並無積極證據足以證明其有收受
      贓物犯罪行為，揆諸上開判例說明，自不能據此，遽認被告庚○○有此犯行。
      此外，復查無其他積極證據證明被告寅○○確有公訴意旨所指犯有收受贓物之
      犯行，其犯罪尚屬不能證明，自應為無罪之諭知。
據上論斷，應依刑事訴訟法第三百零一條第一項，判決如主文。
本案經檢察官鍾雅蘭到庭執行職務。
中        華        民        國      九十二    年    二    月  二十六  日
                                臺灣桃園地方法院刑事第四庭
                                            法  官  邱 滋 杉
右正本證明與原本無異。
如不服本判決，應於判決送達後十日內向本院提出上訴狀( 應附繕本 )，上訴於
臺灣高等法院。
                                            書記官  周 巧 屏
中        華        民        國      九十二    年    二    月  二十六  日


司法院資訊處製作；財團法人民間司法改革基金會備份。
